臺灣臺東地方法院刑事裁定　　　　　　100 年度撤緩字第42號
聲　請　人　臺灣臺東地方法院檢察署檢察官
受　刑　人　柯龍飛
上列聲請人因受刑人前犯誣告案件（臺灣高等法院花蓮分院95年
度上訴字第256 號），聲請撤銷緩刑之宣告（100 年度執聲字第
219 號），本院裁定如下：
    主  文
聲請駁回。
    理  由
一、聲請意旨略以：受刑人柯龍飛前因誣告案件，經臺灣高等法
    院花蓮分院95年度上訴字第256 號判決判處有期徒刑4 月，
    緩刑3 年，並於民國98年7 月9 日經最高法院駁回上訴確定
    在案；惟其於緩刑期內即100 年5 月18日又犯公共危險案件
    （酒醉駕車），經本院於100 年7 月8 日以100 年度交易字
    第36號判決判處有期徒刑4 月，並於同年8 月1 日確定。茲
    受刑人所為，已合於刑法第75條之1 第1 項第2 款所定撤銷
    緩刑宣告之原因，爰依刑事訴訟法第476 條之規定，聲請撤
    銷上開緩刑之宣告等語。
二、按受緩刑之宣告而有下列情形之一，足認原宣告之緩刑難收
    其預期效果，而有執行刑罰之必要者，得撤銷其宣告：（一
    ）緩刑前因故意犯他罪，而在緩刑期內受6 月以下有期徒刑
    、拘役或罰金之宣告確定者。（二）緩刑期內因故意犯他罪
    ，而在緩刑期內受6 月以下有期徒刑、拘役或罰金之宣告確
    定者，刑法第75條之1 第1 項第1 款、第2 款，分別定有明
    文。次按刑法第75條之1 第1 項第1 款、第2 款之立法意旨
    略謂「關於緩刑之撤銷，現行法第75條第1 項固已設有 2款
    應撤銷之原因；至得撤銷緩刑之原因，則僅於保安處分章內
    第93條第3 項與撤銷假釋合併加以規定，體例上不相連貫，
    實用上亦欠彈性，爰參酌德國及奧地利現行立法例增訂得撤
    銷緩刑之原因，其中現行關於緩刑前或緩刑期間故意犯他罪
    ，而在緩刑期內受得易科罰金之有期徒刑之宣告者，列為應
    撤銷緩刑之事由，因認過於嚴苛，而排除第75條應撤銷緩刑
    之事由，移列至得撤銷緩刑事由，俾使『法官依被告再犯情
    節，而裁量是否撤銷先前緩刑之宣告』；其次，如有前開事
    由，但判決宣告拘役、罰金時，可見行為人仍未見悔悟，有
    列為得撤銷緩刑之事由，以資彈性適用，爰於第1 項第1 款
    、第2 款增訂之。且本條採用裁量撤銷主義，賦予法院撤銷
    與否之權限，特於第1 項規定實質要件為『足認原宣告之緩
    刑難收其預期效果，而有執行刑罰之必要』，供作審認之標
    準」，亦即於前開「得」撤銷緩刑之情形，法官應依職權本
    於合目的性之裁量，妥適審酌被告所犯前後數罪間，關於法
    益侵害之性質、再犯之原因、違反法規範之情節是否重大、
    被告主觀犯意所顯現之惡性及其反社會性等情，是否已使前
    案原為促使惡性輕微之被告或偶發犯、初犯改過自新而宣告
    之緩刑，已難收其預期之效果，而確有執行刑罰之必要，此
    與刑法第75條第1項所定各款要件有一具備，即毋庸再行審
    酌其他情狀，應逕予撤銷緩刑之情形不同；故在緩刑前或緩
    刑期內因故意犯他罪，而在緩刑期內受得易科罰金之有期徒
    刑、拘役或罰金之宣告確定者，並非一律撤銷其緩刑宣告，
    應由法院斟酌原宣告之緩刑是否難收預期效果，而有執行刑
    罰之必要，再決定是否撤銷緩刑之宣告。
三、經查：
（一）受刑人前因誣告案件，經臺灣高等法院花蓮分院95年度上
      訴字第256 號判決判處有期徒刑4 月，緩刑3 年，並於98
      年7 月9 日經最高法院駁回上訴確定在案；又其於緩刑期
      內即100 年5 月18日又犯公共危險案件（酒醉駕車），經
      本院於100 年7 月8 日以100 年度交易字第36號判決判處
      有期徒刑4 月，並於同年8 月1 日確定等事實，有上揭判
      決書2 份及臺灣高等法院被告前案紀錄表1 份等附卷可稽
      ，應可信為真實。
（二）本件聲請人雖聲請撤銷受刑人之上開緩刑宣告，然並未於
      聲請書內敘明受刑人有何非予執行刑罰，否則難收其預期
      效果之具體事實，並提出相關事證以證之。復查被告前案
      係因誣告他人犯傷害罪，而犯刑法第169 條第1 項之誣告
      罪，後案則係因犯刑法第185 條之3 之醉態駕駛罪，前者
      之立法目的乃在保護國家法益，而後者則係因近年來酒醉
      駕車因而造成重大交通事故之案例層出不窮，為維護交通
      安全，避免駕駛人因服用毒品、麻醉藥品、酒類或其他相
      類之物後產生意識不清之狀態而失去安全駕駛能力，故而
      以刑罰抑止此類行為以保障多數用路人之安全，所保護者
      乃社會法益；是前開二罪所保護之法益、立法目的均有不
      同，實難以相提並論。再者，受刑人前雖犯誣告罪，然與
      酒醉駕車無關，而受刑人所犯後案則係醉態駕駛，呼氣中
      酒精濃度值為每公升0.78毫克，並未肇事（本院100 年度
      交易字第36號判決書1 份附卷可稽），堪認情節尚非重大
      。
（三）本院綜論被告所犯前後二案犯罪情節、所侵害之法益性質
      、被告再犯之原因、主觀犯意所顯現之惡性及其反社會性
      等情，尚難認定前案所受之緩刑宣告，已難收其預期之效
      果，而確有執行刑罰之必要。
四、綜上所述，本院尚難僅以受刑人故意再犯醉態駕駛犯行，即
    認原誣告案件宣告之緩刑難收其預期效果，而有執行刑罰之
    必要；是本件聲請為無理由，應予駁回。
據上論斷，依刑事訴訟法第220 條，裁定如主文。
中    華    民    國    100    年    11    月    8    日
                         刑事第四庭  法  官  李俊彬
以上正本證明與原本無異。
如不服本裁定，應於裁定送達後5日內向本院提出抗告狀（須附
繕本）。
「切勿逕送上級法院」
中    華    民    國    100    年    11    月    8    日
                                     書記官  吳明學